【裁判字號】    89,易,3556
【裁判日期】    891205
【裁判案由】    竊盜
【裁判全文】
台灣台中地方法院刑事判決                        八十九年度易字第三五五六號
    公  訴  人  台灣台中地方法院檢察署檢察官
    被      告  乙○○
右列被告因竊盜案件，經檢察官提起公訴（八十九年度偵字第一四八四七號），本院
判決如左：
    主  文
乙○○無罪。
    理  由
一、本件公訴意旨略以：乙○○於民國（下同）八十九年一月十三日三時後之某一時
    點，在不詳地點，以不詳方法，竊取丁○○所有已於同年一月十三日三時在台中
    縣霧峰鄉○○路麥當勞前失竊車牌號碼Ｍ七─五八一八號ＢＭＷ自用小客車（該
    車被竊後改懸掛戊○○於八十九年一月十三日失竊之ＯＨ─一０五二號車牌），
    得手後供己代步使用。嗣於八十九年五月三日十時三十分許，不知情之甲○○（
    乙○○之弟）駕駛該懸掛ＯＨ─一０五二號車牌之贓車，搭載不知情之許佳雯行
    經台中縣潭子鄉○○路○段三八二號前為警當場查獲，經甲○○供稱該車來源始
    悉上情，因認被告涉犯刑法竊盜罪嫌云云。
二、按犯罪事實應依證據認定之，無證據不得推定其犯罪事實，又不能證明被告犯罪
    者，應諭知無罪之判決，刑事訴訟法第一百五十四條、第三百零一條第一項前段
    分別定有明文。而此所謂證據係指積極之證據而言，不得以推測之詞入人於罪，
    故如無確切之積極證據，足以證明被告之犯罪事實，即令被告不能為有利之反證
    ，或被告否認犯罪事實所持之辯解，縱屬不能成立，如非有積極之證據，足以證
    明其犯罪行為，仍然不能據為有罪之認定。
三、本件公訴人認被告乙○○涉犯刑法竊佔罪嫌，無非係以被告坦承該ＯＨ─一０五
    二號車輛為其所有，被告無法提供綽號「阿奇」、「阿賢」之真實姓名俾供調查
    ，而被告如透過正常交易過程購車，當無不知出售人姓名及聯絡方法之理，且被
    告僅在自家工廠幫忙，未支領薪水，亦未與父母商量等節為其論據。然訊據被告
    則堅決否認有何竊盜犯行，辯稱：伊確實在八十九年三月底向綽號「阿奇」之人
    購車，買賣價款新台幣（下同）五十萬元，伊已付款三十萬元，該買賣價款三十
    萬元其中十二、三萬元是向「阿賢」借的，六萬元向「阿彰」借的，另伊自己出
    十二萬元（之前白天作板模，晚上在ＫＴＶ上班），因為伊要結婚才買車，當初
    確實在台中高農有看過系爭車輛，後來三十萬元是在台中商專某家泡沫紅茶店交
    給「阿奇」，「阿奇」也是當場交付車輛，後來再找「阿奇」就一直找不到等情
    。
四、經查，系爭車牌號碼Ｍ七─五八一八號ＢＭＷ自用小客車，係丁○○所有於八十
    九年一月十三日三時許，在台中縣霧峰鄉○○路麥當勞前所失竊，而車牌號碼Ｏ
    Ｈ─一０五二號乃戊○○所有於八十九年一月十三日遭竊之車牌，業據被害人丁○○於警訊時指明在卷，復有贓物認領保管單一紙及車輛竊盜、車牌失竊資料個
    別查詢報表─查詢車牌認可資料二紙存卷可按，該ＢＭＷ車輛及ＯＨ─一０五二
    號車牌均屬失竊之贓物，堪以認定，而查獲時乃被告之弟甲○○駕駛該車搭載女
    友許佳雯而為警查獲一情，亦據證人甲○○、許佳雯於警訊時證明屬實，有各該
    訊問筆錄在卷可按，復為被告所不爭執。被告雖辯稱上開車輛確係向友人「阿奇
    」購買，並向「阿賢」、「阿彰」借款購買，雖未據其提供真實年籍姓名以供本
    院詳查，而委難判斷其所辯解之真偽。惟持有贓物之原因非僅出於竊盜一途，其
    為竊盜或收受、寄藏、故買贓物，甚或搶奪、強盜等俱有可能，尚不得僅因被告
    於為警查獲時確有管領該被竊之系爭車輛，即遽以推論為被告所竊者。況本件被
    告迭於警、偵訊及本院審理時皆堅稱確實出價向「阿奇」之人購車，被告父親丙○○、弟弟甲○○亦均到院證稱：被告平日均將系爭車輛置放於地下室或馬路旁
    ，甚者會借予弟弟甲○○使用，果系爭車輛確為被告所行竊，何膽敢擅將系爭贓
    車置放於馬路旁光天化日之下，且將車輛借予弟弟甲○○，致其親手足有遭刑事
    訴追之危險，故本於罪疑唯輕之原則，於積極證據不足證明該車輛及其上所懸掛
    之車牌確為被告所竊者，依前揭法律規定說明，即應為有利於被告事實之認定。
    此外，本院復查無其他積極之證據，足認被告確有如公訴人所指之竊盜犯行，本
    件為不能證明被告犯罪，自應諭知無罪之判決。
三、本件雖不能證明被告有竊盜犯行，惟其於為警查獲時確時管領持有該被竊之車輛
    ，被告是否涉有贓物罪嫌，自應由檢察官另依法處理，附此敘明。
據上論斷，應依刑事訴訟法第三百零一條第一項前段，判決如主文。
中    華    民    國    八十九    年      十二      月        五        日
                                        法  官  賴  妙  雲
右正本證明與原本無異。
如不服本判決，應於送達後十日內向本院提出上訴狀(須附繕本)，上訴於台灣高等
法院台中分院。
                                        書記官
中    華    民    國    八十九    年      十二      月        六        日


司法院資訊處製作；財團法人民間司法改革基金會備份。
